【裁判字號】    96,上訴,3055
【裁判日期】    970124
【裁判案由】    違反著作權法
【裁判全文】
臺灣高等法院臺中分院刑事判決        96年度上訴字第3055號
上  訴  人
即  被  告  乙○○
上列上訴人因違反著作權法案件，不服臺灣臺中地方法院96年度
訴字第3070號中華民國96年10月19日第一審判決（聲請簡易處刑
案號：臺灣臺中地方法院檢察署96年度速偵字第4157號），提起
上訴，本院判決如下：
    主  文
原判決撤銷。
乙○○意圖出租而擅自以重製於光碟之方法侵害他人之著作財產
權，累犯，處有期徒刑伍月，如易科罰金，以新台幣壹仟元折算
壹日。扣案之霹靂開疆紀第五集、第六集DVD 盜版光碟片片、
空白DVD光碟片拾柒片、燒錄器壹台，均沒收。
    事  實
一、乙○○前於民國93年間因違反著作權法案件，經原審法院以
    93年度沙簡字第439號判決判處有期徒刑5月確定，於同年 9
    月14日易科罰金執行完畢。詎仍不知悔改，明知「霹靂開疆
    紀第五、六集」係群體工作室有限公司（下稱群體公司）享
    有著作財產權之影音著作，非經群體公司同意或授權，不得
    擅自重製，且明知其未得群體公司同意或授權，竟基於意圖
    出租而擅自以重製於光碟之方法侵害他人著作財產權之犯意
    ，在臺中縣烏日鄉○○村○○路○段360 號其所經營之「中
    華影視社」，將霹靂開疆記第五、六集合法光碟母片及空白
    DVD光碟片，置入燒錄機燒錄，已重製成盜版DVD光碟三片，
    擬以每片新臺幣（下同）五十元價格，出租予不特定人觀賞
    ，而侵害群體公司之著作財產權。 嗣於96年8月31日16時35
    分許，為警持搜索票在上址查獲，並扣得所有因犯罪所得之
    霹靂開疆紀第五、六集DVD 盜版光碟片三片、所有供犯罪所
    用之空白DVD光碟片十七片及燒錄機一台等物，始悉上情。
二、案經群體公司訴請臺中縣警察局大甲分局報請臺灣臺中地方
    法院檢察署檢察官偵查後聲請簡易判決處刑，原審法院臺中
    簡易庭認不宜適用簡易判決處刑，改依通常程序審判，又因
    被告自白犯罪，原審法院合議庭裁定由受命法官獨任依簡式
    審判程序審理。
    理  由
一、訊據上訴人即被告乙○○於本院坦承上揭事實不諱，核與告
    訴代理人蔡培於警詢指訴（蔡培於警詢陳述未經當事人
    於本案言詞辯論終結前聲明異議，視為同意作為證據，且其
    陳述並無不當取供之情形，又有下述證據資料為憑，足以擔
    保其陳述之可信性，本院認為適當，依刑事訴訟法第一百五
    十九條之五規定，得為證據，具有證據能力）情節相符，並
    有群體公司之經濟部公司執照、群體公司之臺北市政府營利
    事業登記證、霹靂國際多媒體股份有限公司之智慧財產權證
    明書及霹靂國際多媒體股份有限公司授權群體公司之專屬授
    權書（均影本）在卷可稽，復有霹靂開疆紀第五、六集 DVD
    盜版光碟片三片、空白DVD 光碟片十七片及燒錄機一台扣案
    可證，足認被告自白與事實相符，足以採信。綜上，本件事
    證明確，被告犯行堪以認定，自應依法論科。
二、核被告所為，係犯著作權法第九十一條第三項、第二項意圖
    出租而擅自以重製於光碟之方法侵害他人之著作財產權之罪
    。另查，依起訴書記載，認被告已有出租之行為，然此為被
    告於本院審理時所否認，陳稱伊尚未出租出去就被警察抓了
    等語，此外又查無任何出租紀錄，自難認被告已有出租盜版
    影音光碟之行為，被告雖有因意圖散布而持有該盜版光碟之
    行為，然其持有之低度行為，應為意圖出租而擅自以重製於
    光碟之方法侵害他人之著作財產權之高度行為吸收，不另論
    罪。又被告前於93年間因違反著作權法案件，經原審法院以
    93年度沙簡字第439號判決判處有期徒刑5月確定，於同年 9
    月14日易科罰金執行完畢等情，有臺灣高等法院被告前案紀
    錄表在卷可稽。茲被告於有期徒刑執行完畢後，五年以內故
    意再犯本件有期徒刑以上之刑之罪，為累犯，應依刑法第四
    十七條第一項規定，加重其刑。復按「犯罪之情狀顯可憫恕
    ，認科以最低度刑仍嫌過重者，得酌量減輕其刑」，刑法第
    五十九條定有明文。查，現今社會經濟不景氣，民眾營生困
    難，被告家庭經濟狀況僅能勉強維持（參警詢筆錄），且被
    告被查扣之霹靂開疆紀第五集、第六集DVD 盜版光碟片僅有
    片數量有限，足見其非貪得無厭之人，與大量重製光碟後
    加以販售或出租而獲得巨大利益者非可相與比擬，而其對告
    訴人侵害之程度非鉅，該影音光碟擬予出租之利得亦屬非多
    ，倘就其上開所犯，處以累犯加重後之最低刑度，實屬情輕
    法重，難謂符合罪刑相當性及比例原則，在客觀上足以令人
    感覺過苛而予以同情，是被告犯罪情狀尚非無可憫恕，爰依
    刑法第五十九條規定減輕其刑。上開有加重、減輕之事由，
    依法應先加重後減輕之。
三、原審認被告犯罪事證明確，予以論罪科刑，固非無見。惟原
    判決未審酌及被告之犯罪情狀有無顯可憫恕，認科以最低度
    刑仍嫌過重之情，致未適用刑法第五十九條規定對被告酌量
    減輕其刑，稍有未洽。被告上訴意旨以原審量刑過重，指摘
    原判決不當，為有理由，自應由本院將原判決撤銷改判。爰
    審酌被告貪圖小利，不思以正常方式經營錄影帶出租店，竟
    以盜拷光碟方式，侵害群體公司著作財產權，造成群體公司
    損害，然查獲數量不高，犯後坦承犯行，且於本院審理期日
    與告訴人公司達成民事和解，有本院和解筆錄可稽等一切情
    狀，量處如主文第二項所示之刑，並諭知易科罰金折算之標
    準。扣案之霹靂開疆紀第五、六集DVD 盜版光碟片三片為被
    告因犯罪所得之物、空白DVD 光碟片十七片及燒錄機一台，
    為供被告犯罪所用之物，業據被告供述屬實，不問屬於被告
    與否，爰依著作權法第九十八條之規定，併予諭知沒收。
據上論結，應依刑事訴訟法第三百六十九條第一項前段、第三百
六十四條、第二百九十九條第一項前段，著作權法第九十一條第
三項、第二項、第九十八條，刑法第十一條前段、第四十七條第
一項、第五十九條、第四十一條第一項前段，判決如主文。
本案經檢察官甲○○到庭執行職務。
中    華    民    國    97    年    1     月    24    日
            刑事第四庭    審判長法  官  洪  耀  宗
                                法  官  陳  欣  安
                                法  官  江  德  千
上列正本證明與原本無異。
如不服本判決應於收受送達後十日內向本院提出上訴書狀，其未
敘述上訴之理由者並得於提起上訴後十日內向本院補提理由書 (
均須按他造當事人之人數附繕本)。
                                書記官  吳  麗  琴
中    華    民    國    97    年    1     月    24    日
附錄論罪科刑法條：
著作權法第九十一條
擅自以重製之方法侵害他人之著作財產權者，處三年以下有期徒
刑、拘役，或科或併科新臺幣七十五萬元以下罰金。
意圖銷售或出租而擅自以重製之方法侵害他人之著作財產權者，
處六月以上五年以下有期徒刑，得併科新臺幣二十萬元以上二百
萬元以下罰金。
以重製於光碟之方法犯前項之罪者，處六月以上五年以下有期徒
刑，得併科新臺幣五十萬元以上五百萬元以下罰金。
著作僅供個人參考或合理使用者，不構成著作權侵害。


司法院資訊處製作；財團法人民間司法改革基金會備份。
